【裁判字號】    92,上訴,207
【裁判日期】    920319
【裁判案由】    強盜等
【裁判全文】
臺灣高等法院高雄分院刑事判決                    九十二年度上訴字第二七號
    上  訴  人
    即  被  告  甲○○
    指定辯護人  本院公設辯護人
右上訴人因強盜等案件，不服臺灣屏東地方法院九十一年度訴字第七二七號中華民國
九十一年十二月十日第一審判決（起訴案號：臺灣屏東地方法院檢察署九十一年度偵
字第四五四四號），提起上訴，本院判決如左：
      主  文
上訴駁回。
      事  實
一、甲○○因違反槍砲彈藥刀械管制條例，經台灣屏東地方法院民國八十八年度訴字
    第九二號判處有期徒刑七月，於八十八年九月二十日入監服刑，於八十九年四月
    十九日執行完畢（應扣除罰金易服勞役部分之執行，原判決誤為八十九年十月十
    二日）。詎猶不知悔改，基於意圖為自己不法所有之犯意，於九十一年八月二十
    二日凌晨三時十八分許，持其所有客觀上可充當兇器之裝有硫酸未封口之酒瓶一
    只，頭戴全罩式安全帽進入屏東縣內埔鄉○○路二一八號「界揚超商」，並持上
    揭裝有硫酸之酒瓶進入櫃台，要求櫃臺內之店員乙○○拿出櫃臺內之金錢，是時
    位於櫃臺內之乙○○見甲○○進入櫃臺，乃無法逃離開該櫃臺而退入櫃臺角落，
    甲○○進入櫃臺後並潑灑部分硫酸於櫃臺內地上，而揮發出硫酸之刺鼻氣味，喝
    令乙○○交付金錢，接著又持該裝有硫酸之酒瓶迫近乙○○身旁，距離乙○○僅
    一、兩步距離，其時酒瓶內之硫酸處於隨時得傾倒於乙○○，而使其嚴重傷害甚
    至死亡之結果之狀態，致使乙○○達於不能抗拒而交付收銀機內之金錢共新台幣
    （下同）九千八百元與甲○○，甲○○隨即迅速逃逸，得款花用殆盡。嗣於九十
    一年八月二十二日十五時三十分許，在屏東縣內埔鄉○○路一九一號為警循線查
    獲甲○○，並扣得全罩式安全帽一頂，惟裝硫酸之酒瓶則因已丟入水溝內而搜尋
    未獲。
二、案經屏東縣警察局內埔分局移送台灣屏東地方法院檢察署檢察官偵查起訴。
      理  由
一、訊據上訴人即被告甲○○於原審及本院調查中對於前揭事實坦承不諱，核與被害
    人乙○○於原審審理中證述：「‧‧，我是該店的店員，當時只有我一個人在，
    我人在櫃台裡，被告頭戴全罩式安全帽及酒瓶進到店裡，他一進來就說搶劫，直
    接進到櫃台裡，並在我旁邊的地上把硫酸倒在地上，他倒了一點硫酸，他的酒瓶
    沒有封蓋，他說這是硫酸，我有聞到味道蠻刺鼻，接著他就叫我把錢拿出來，他
    進來後我就沒有通路可以出來，一開始我想抗拒，後來發現他倒的東西可能是硫
    酸，我就很害怕，所以無法抗拒，而且我沒有通道可以出去，如果要出來，可能
    要與被告抗拒，他可能會潑硫酸，當時只有我一個人在，我又沒有武器可以對抗
    他，所以我就聽他的話，把櫃台裡收銀機及抽屜裡的錢共九千八百元拿給被告，
    被告拿到錢之後就跑走了。」（原審法院卷第三四頁）等語相符。且證人乙○○
    證述之情節亦與前開超商錄影機所攝得影像翻拍之照片十三幀（見警卷）均屬一
    致，復有扣案之安全帽一頂足稽，此有照片八幀附卷，則證人乙○○所證足堪採
    信，且被告自白亦與事實相符，亦堪予採信。再審諸九十一年八月二十二日前開
    超商錄影機攝得影像翻拍之照片十三幀，被告持裝有硫酸未封口之酒瓶進入被害
    人乙○○所在之超商櫃臺，堵住櫃臺之進出通道，使乙○○無法離開該櫃臺，且
    持該酒瓶迫近至乙○○身旁之位置，其時酒瓶內之硫酸處於隨時得傾倒於乙○○
    而致其傷之狀態，足認乙○○是時因此處於精神受壓抑而不能抗拒之狀態。又被
    告甲○○雖又陳稱：於九十一年八月二十二日下午三時許自行打電話至警局投案
    ，經警於同日下午三時三十分至屏東縣內埔鄉○○村○○路一九一號帶同回警局
    等語（見警卷九十一年八月二十二日警局調查筆錄、偵查卷第五頁）。然查，證
    人即分局刑事組偵查員廖仁偉證稱：本案發生後，派出所警員由超商錄影帶中，
    因被告進超商時是正對鏡頭，且安全帽是透明的，即已認出被告，至其住處找被
    告未獲，曾告知其父親轉告被告投案，數小時後，被告打電話至刑事組表示要投
    案等語（見偵查卷第十六頁背面、十七頁）。足證被告於該日下午三時許打電話
    至警局時，受理、偵查本案之屏東縣警察局內埔分局已知悉本件犯罪事實及合理
    懷疑被告即為該犯罪之人，是被告所為已與自首要件不合。本件事證明確，被告
    犯行堪以認定，自應依法論科。
二、按刑法第三百三十條第一項之加重強盜罪，係以犯強盜罪而有刑法第三百二十一
    條第一項各款情形之一者論之，而刑法第三百二十一條第一項第三款之「兇器」
    ，係以行為人攜帶為其加重條件，此所謂兇器，其種類並無限制，凡客觀上足對
    人之生命、身體、安全構成威脅，具有危險性之兇器均屬之，且祇須行竊時攜帶
    此種具有危險性之兇器為已足，並不以攜帶之初有行兇之意圖為必要（最高法院
    七十九年度台上字第五二五三號判例意旨參照）。查硫酸具有腐蝕性，潑灑於人
    體足以傷人身體、生命，故裝有硫酸之酒瓶，客觀上可供作兇器傷人身體、生命
    之用，是為兇器無疑。次按強盜罪之強暴、脅迫，祇須抑壓被害人之抗拒或使被
    害人身體上、精神上，處於不能抗拒之狀態為已足，其暴力縱未與被害人身體接
    觸，仍不能不謂有強暴、脅迫行為；次按強盜罪所施用之強暴、脅迫手段，祇須
    足以壓抑被害人之抗拒，使其喪失意思自由為已足，縱令被害人實際無抗拒行為
    ，仍於強盜罪之成立，不生影響（最高法院分別著有二十二年度上字第三一七號
    及三十年度上字第三二三號判例可資參照）。本案被告甲○○於九十一年八月
    二十二日凌晨三時十八分持裝有硫酸未封口之酒瓶一只，頭戴安全帽，進入前開
    超商之櫃臺，迫近證人乙○○身旁，使其無法逃離櫃臺，喝令其取交財物，在客
    觀上，被告當時手持裝有硫酸未封口之酒瓶，則酒瓶內之硫酸處於隨時得傾倒於
    乙○○之狀態，亦即隨時可對被害人乙○○之身體造成嚴重傷害甚至死亡，是被
    告之行為已至證人乙○○完全喪失意思自由，達於不能抗拒之程度。核被告所為
    ，有刑法第三百二十一條第一項第三款之加重情形，係犯刑法第三百三十條第一
    項之加重強盜罪。被告甲○○經原審法院八十八年度訴字第九二號判處有期徒刑
    七月，於八十八年九月二十日入監服刑，於八十九年四月十九日執行完畢，此有
    台灣高等法院被告全國前案紀錄表一份在卷可憑，被告前受有期徒刑執行完畢，
    於五年內再犯本件有期徒刑以上之罪，為累犯，應依刑法第四十七條規定加重其
    刑。
三、原審因依刑法第三百三十條第一項、第四十七條、第三十八條第一項第二款之規
    定，並審酌被告身強體壯，不知努力向上，竟貪圖一時之利，持裝有硫酸之酒瓶
    強盜超商，對社會治安構成嚴重威脅，惡性非輕，惟姑念被告犯後經警勸導即自
    行打電話表示願意投案，於警訊、偵查及法院審理中均坦承犯行，犯罪後態度尚
    佳，及其犯罪之動機、目的、手段，所強盜財物不多等一切情狀，從輕量處有期
    徒刑七年二月。扣案之安全帽一頂，為被告所有，且供其犯罪所用之物，已據被
    告於原審法院審理時供述明確，應依刑法第三十八條第一項第二款宣告沒收。及
    敘明被告犯罪時所用之裝有硫酸之酒瓶已丟棄於水溝內，此經被告供明在卷，且
    於九十一年八月二十二日經警搜尋未獲，應可認已滅失，爰不併予宣告沒收。認
    事用法，核無不合，量刑亦屬妥適。被告上訴意旨，以原審量刑過重，指摘原判
    決不當，為無理由，應予駁回。
四、被告經合法傳喚，無正當之理由不到庭，爰不待其陳述，逕行判決。
據上論結，應依刑事訴訟法第三百六十八條、第三百七十一條，判決如主文。
本案經檢察官王登榮到庭執行職務。
中      華      民      國      九十二      年    三      月    十九    日
                              臺灣高等法院高雄分院刑事第九庭
                                  審判長法官  張明松
                                        法官  張盛喜
                                        法官  任森銓
右正本證明與原本無異。
如不服本判決應於收受本判決後十日內向本院提出上訴書狀，其未述上訴理由者，
並得於提起上訴後十日內向本院補提理由書狀（均須按他造當事人之人數附繕本)「
切勿逕送上級法院」。
                                      書記官  施耀程
中      華      民      國      九十二      年    三      月    二十一  日
附錄：本判決論罪科刑法條：
中華民國刑法第三百三十條
    犯強盜罪而有第三百二十一條第一項各款情形之一者，處七年以上有期徒刑。
    前項之未遂犯罰之。
中華民國刑法第三百二十一條
    犯竊盜罪而有左列情形之一者，處六月以上、五年以下有期徒刑：
      一於夜間侵入住宅或有人居住之建築物、船艦或隱匿其內而犯之者。
      二毀越門扇、牆垣或其他安全設備而犯之者。
      三攜帶兇器而犯之者。
      四結夥三人以上而犯之者。
      五乘火災、水災或其他災害之際而犯之者。
      六在車站或埠頭而犯之者。
    前項之未遂犯罰之。
                                                                  Ａ


司法院資訊處製作；財團法人民間司法改革基金會備份。
